【裁判字號】    98,交上易,1458
【裁判日期】    990127
【裁判案由】    過失傷害
【裁判全文】
臺灣高等法院臺中分院刑事判決      98年度交上易字第1458號
上  訴  人  臺灣臺中地方法院檢察署檢察官
上  訴  人
即  被  告  乙○○
上列上訴人因過失傷害案件，不服臺灣臺中地方法院98年度交
易字第255號中華民國98年7月31日第一審判決（起訴案號：臺灣
臺中地方法院檢察署97年度偵字第21654號），提起上訴，本院
判決如下：
    主    文
上訴駁回。
乙○○緩刑伍年。
    犯罪事實
一、乙○○騎乘車牌號碼N9G-298號機車，於民國97年7月22日上
    午約8時許，沿台中縣太平市○○路○段由西往東方向行駛，
    至同日上午8時38分許，行經該路段與新明街口時，原應注
    意行經無號誌之交岔路口時，應減速慢行，作隨時停車之準
    備，且應注意車前狀況，隨時採取必要之安全措施，而依當
    時天候晴、視距良好、道路無障礙等情形，並無不能注意之
    情事，竟疏未注意，即貿然通過上開無號誌之交岔路口；適
    甲○○騎乘牌照INY-862號機車，在新明街口前欲由南往北
    穿越中山路3段，於起駛時亦疏未注意左方來車，兩車因而
    發生碰撞，致甲○○人車倒地後，受有頭部外傷併嚴重腦挫
    傷併右側蜘蛛網膜下腔出血及右側顳葉腦內出血、頭部撕裂
    傷及第二頸椎骨折等傷害，進而造成器質性腦病變、大小便
    失禁，伴隨經常出現怪異行為，言語詞不達意，四肢輕癱，
    無法獨立行動及自理生活等於其身體及健康重大難治之傷害
    。惟乙○○於肇事後留在現場，並於承辦之警員前往現場處
    理，尚未查知犯人時，即主動向警員表明其為肇事者，且陳
    述肇事經過，而自首接受裁判。
二、案經甲○○訴由臺灣臺中地方法院檢察署檢察官偵查起訴。
    理    由
壹、證據能力部分：
    按被告以外之人於審判外之陳述，雖不符刑事訴訟法第159
    條之1至同條之4之規定，而經當事人於審判程序同意作為證
    據，法院審酌該言詞陳述或書面陳述作成時之情況，認為適
    當者，亦得為證據；當事人、代理人或辯護人於法院調查證
    據時，知有第159條第1項不得為證據之情形，而未於言詞辯
    論終結前聲明異議者，視為有前項之同意；乃該法第159條
    之5所明定。查本件在下列判決理由中所引為證據之被告以
    外之人於審判外之陳述（包括國軍台中總醫院附設民眾診療
    服務處診斷證明書、該院之住院病歷及加護中心特殊紀錄等
    影本各1份、臺灣省臺中縣區車輛行車事故鑑定委員會鑑定
    意見書等其他各項書證），並未經檢察官及上訴人即被告（
    以下均稱被告）聲明異議，且觀各該證據資料之作成狀態，
    也無違法不當或證據力明顯過低之瑕疵，故承上開說明，均
    有證據能力。
貳、實體判決部分：
  一、訊據被告乙○○雖供承其有騎乘車牌號碼N9G-298號機車
      於前述時、地與告訴人甲○○所騎乘之機車發生碰撞，且
      不爭執告訴人因而受有上開於其身體及健康重大難治之傷
      害，然矢口否認涉嫌刑法之過失致重傷罪，辯稱當時告訴
      人是突然冒出來，致其閃避不及，而發生碰撞，非其有何
      過失所致云云。經查：
  （一）有關前揭被告與告訴人間行車肇事，後者因而受有頭部
        外傷併嚴重腦挫傷併右側蜘蛛網膜下腔出血及右側顳葉
        腦內出血、頭部撕裂傷等傷害之事實，除為被告所是認
        外，並有警方製作之道路交通事故現場圖、道路交通事
        故調查報告表(一)、(二)、交通事故現場照片18張、警方從
        附近商家所設置監視器翻拍之照片13張、國軍台中總醫
        院附設民眾診療服務處診斷證明書1紙、該院之住院病
        歷及加護中心特殊紀錄等影本各1份附卷可證。
  （二）按行車速度，依速限標誌或標線之規定，無速限標誌或
        標線者，行經無號誌之交岔路口，應減速慢行，作隨時
        停車之準備；又汽車行駛時，駕駛人應注意車前狀況，
        並隨時採取必要之安全措施，道路交通安全規則第93條
        第1項第2款、第94條第3項分別定有明文。查案發前告
        訴人原係騎乘前述機車，沿台中縣太平市○○路○段由
        西往東方向行駛，待騎過該路段與新明街交岔路口處之
        網狀區塊後，在新明街口前轉為由南向北，欲穿越中山
        路3段之該路口，此時被告之機車仍行在該處網狀區塊
        內，且與告訴人之機車至少應有3部機車以上之距離等
        事實，有警方從車禍地點附近監視器所翻拍之照片4張
        附卷足憑（見偵查卷第30-31頁），並經被告於本院審
        理時坦承無誤（見原審卷第36-37頁），且經本院當庭
        勘驗現場監視器所錄得之畫面，制有勘驗筆錄在卷可憑
        （見本院卷第71頁背面）。則儘管告訴人當時顯疏於注
        意左方來車，然被告非無適當之時間反應以避免車禍之
        發生，且綜觀卷證，當時是晴天，視野良好，該處路段
        也無缺陷或障礙，被告並無不能注意其車前告訴人行車
        狀況之情事，乃其猶與告訴人騎乘之機車發生碰撞，此
        若非被告當時疏於注意上開交通法令所規定之情狀，何
        以致之？況臺灣省臺中縣區車輛行車事故鑑定委員會之
        鑑定意見，亦認被告有上述疏失，為肇事原因（見偵查
        卷第39-41頁）。故被告之過失，實甚明確，與告訴人
        所受傷害間具有相當之因果關係，亦無疑義。
  （三）再者，告訴人之傷勢主要為腦部顱內出血及第二頸椎骨
        折，導致器質性腦病變、大小便失禁，伴隨經常出現怪
        異行為，言語詞不達意，四肢輕癱，無法獨立行動及自
        理生活等於其身體及健康重大難治之傷害等事實，業據
        為告訴人主治上開病情之國軍台中總醫院醫師洪恭誠到
        庭結證在卷（見原審卷第33-34頁）。從而，告訴人所
        受顯非普通傷害而已，原起訴意旨認其未至重傷之程度
        ，應有誤解。
  （四）末查，依警方所製作之職務報告及對被告所製作之交通
        事故談話紀錄表等記載（見警卷第1、6頁），被告顯有
        於肇事後留在現場，且於承辦之警員前往現場處理，尚
        不知何人涉嫌時，即主動向警員表明其為肇事者及陳述
        肇事經過，進而接受裁判。
  （五）綜合前述，本件事證明確，前揭被告因過失傷害人致重
        傷之犯行，已足可認定；所辯案係告訴人突然冒出，致
        其無從應變云云，尚非可採。
二、核被告乙○○所為，係犯刑法第284條第1項後段之過失傷害
    致人重傷罪。被告於其犯罪經有權之偵查機關發覺前，即向
    到場處理之警員自首乙節，已見前述，爰依刑法第62條前段
    之規定，減輕其刑。原審法院因認被告之罪證明確，適用刑
    法第284條第1項後段、第62條前段、第41條第1項前段，刑
    法施行法第1條之1第1項、第2項前段，並審酌被告過失之情
    節，且告訴人年事已長，與其家人因前開重傷害之折磨，於
    身心及財產均受有相當之損害，並再考量其素行尚佳，現仍
    就學中，與其個人資力之情況等一切有利、不利之情狀後，
    量處有期徒刑4月，並諭知如易科罰金之折算標準。核其認
    事用法均無違誤，量刑亦屬妥適，應予維持。被告及檢察官
    上訴未提出任何有利之事證，上訴均無理由，依法應予駁回
    。末查被告未曾受有期徒刑以上刑之宣告，有台灣高等法院
    被告前案紀錄表1紙附卷可憑，本案上訴後，被告業經與告
    訴人達成和解，已賠償告訴人26萬元，餘54萬元自民國100
    元10月30日起每月30日以前以每月5000元給付告訴人至109
    年9月30日止，有調解書影本1紙附卷可憑，告訴人表示願意
    原諒被告，亦有審理筆錄1紙附卷可憑，被告因一時疏忽，
    因而造成告訴人重傷之結果，經此刑之宣告後，當知警惕而
    無再犯之虞，本院認其所宣告之刑，以暫不執行為適當，爰
    併諭知緩刑五年，以啟自新。
三、據上論斷，依刑事訴訟法第368條，刑法第74條第1項第1款
    ，判決如主文。
中    華    民    國    99    年    1    月    27    日
            刑事第六庭    審判長法  官  李  文  雄
                                法  官  林  靜  芬
                                法  官  陳  如  玲
以上正本證明與原本無異。
不得上訴。
                                書記官  陳  如  慧
中    華    民    國    99    年    1    月    27    日


司法院資訊處製作；財團法人民間司法改革基金會備份。
